【裁判字號】    98,審訴,5482
【裁判日期】    981130
【裁判案由】    清償借款
【裁判全文】
臺灣臺北地方法院民事判決            98年度審訴字第5482號
原      告  台北富邦商業銀行股份有限公司
法定代理人  乙○○
訴訟代理人  甲○○
被      告  黃國忠即黃國銀之遺產管理人
上列當事人間請求清償借款事件，經臺灣桃園地方法院裁定移送
前來，本院於民國98年11月23日言詞辯論終結，判決如下：
    主  文
被告應於管理被繼承人黃國銀之遺產範圍內給付原告新臺幣貳佰
伍拾壹萬玖仟貳佰陸拾伍元，及如附表所示之利息、違約金。
訴訟費用新臺幣貳萬伍仟玖佰肆拾捌元由被告於管理被繼承人黃
國銀之遺產範圍內負擔。
    事實及理由
甲、程序事項
一、按當事人得以合意定第一審管轄法院，但以關於由一定法律
    關係而生之訴訟為限，前項合意，應以文書為之，民事訴訟
    法第24條定有明文。查本件依兩造所訂之約定書第11條，合
    意以本院為管轄第一審管轄法院，故本院就本件清償借款之
    訴自有管轄權，合先敘明。
二、按因合併而消滅之公司，其權利義務應由合併後存續或另立
    之公司承受，公司法第319條準用同法第75條規定甚明。查
    富邦商業銀行股份有限公司（下稱富邦商業銀行），前於民
    國94年1月1日與台北銀行股份有限公司（下稱台北銀行）合
    併，並更名為台北富邦商業銀行股份有限公司（下稱台北富
    邦商業銀行），有行政院金融監督管理委員會金管銀（六）
    字第0930036641號函附卷可稽，是原富邦商業銀行及台北銀
    行之權利義務，均由原告即台北富邦商業銀行概括承受，合
    先敘明。
乙、實體事項
一、原告起訴主張：訴外人春陞電子工業股份有限公司（下稱春
    陞公司）邀同訴外人魏金玉及訴外人即被繼承人黃國銀為連
    帶保證人，先後向原告借款如下：
    (一)93年2月26日，向原告借款新臺幣 (下同)500 萬元，約定
      借款期限自93年2月27日至96年2月27日止，共分36期，按
      月於每月27日定額攤還本息，借款利息為固定利率年息5%
      。如未按期清償，則全部債務視為到期，且逾期在6 個月
      以內者，另按上開利率10%，逾期超過6個月以上部分，應
      另按上開利率20%加計違約金。
    (二)94年10月25日，向原告借款250萬元，約定借款期限至97
      年10月24日止，並約定自借款日起，以1個月為1期，依年
      金法計算月付金，按月平均攤還本息，借款第1年利息為
      固定利率年息5.5%，第二年起利息按原告牌告基準利率加
      碼年息1.85%機動計算，每月計付1次。如未按期清償，全
      部債務視為到期，且逾期在6個月以內者，應另按上開利
      率10%，逾期超過6個月以上者，應另按上開利率20%加計
      違約金。
    詎上開借款自95年9月25日起即未依約繳付本息，依約已喪
    失期限利益，全部借款均視為到期。春陞公司尚分別積欠本
    金739,980元及1,779,285元及利息、違約金，迄未清償，黃
    國銀為本件借款之連帶保證人自應負清償之責。又黃國銀業
    於95年10月30日死亡，其繼承人均聲明拋棄繼承，經臺灣桃
    園地方法院於96年5月18日以96年度財管字第24號民事裁定
    選任被告為遺產管理人，被告即應於黃國銀之遺產範圍內負
    連帶清償責任。爰依消費借貸及保證契約之法律關係，提起
    本件訴訟，請求被告負擔清償責任，並聲明如主文第一項所
    示等情。
二、被告則以：被告僅為黃國銀之遺產管理人，並非繼承人，且
    黃國銀名下土地皆已拍賣完畢，黃國銀沒有遺產可供清償等
    語，資為抗辯。並聲明：原告之訴駁回。
三、得心證之理由：
    原告主張之上開事實，業據其提出富邦商業銀行辦理「中期
    信用保證貸款」借款契約、借據、保證書、約定書、放款帳
    卡、臺灣桃園地方法院96年度財管字第24號民事裁定、行政
    院金融監督管理委員會金管銀（六）字第0930036641號函等
    件為證。又被告到庭於言詞辯論時對原告上開主張事實亦未
    爭執，依民事訴訟法第280條第1項規定，視同自認。是原告
    之主張，堪信為真實。從而原告依據消費借貸及保證契約之
    法律關係，請求被告於管理被繼承人黃國銀之遺產範圍內給
    付如主文第1項所示之借款及利息，為有理由，應予准許。
四、訴訟費用負擔之依據：民事訴訟法第78條。
中    華    民    國    98    年    11    月    30    日
                  民事第六庭    法  官  張瑜鳳
以上正本係照原本作成。
如對本判決上訴，須於判決送達後20日內向本院提出上訴狀。
中    華    民    國    98    年    11    月    30    日
                                書記官  羅元秀

司法院資訊處製作；財團法人民間司法改革基金會備份。
